臺灣高等法院臺中分院刑事判決　　　　　　　九十二年度重上更(二)字第一六三號
　　上　訴　人
　　即　被　告　丁○○
　　選任辯護人　常照倫
　　　　　　　　張繼準
　　　　　　　　張富慶
右上訴人因強盜等案件，不服臺灣臺中地方法院八十六年度訴字第二七二一號中華民
國八十八年五月四日第一審判決（起訴案號：臺灣臺中地方法院檢察署八十六年度偵
字第一八○七四號），提起上訴，本院判決如左：
    主　　  文
原判決關於丁○○被訴強盜部分，與定應執行刑部分，均撤銷。
丁○○被訴強盜部分，無罪。
其他部分，上訴駁回。
    事  　　實
一、丁○○曾於民國（下同）七十八年間，因犯強盜罪經本院判處有期徒刑八年確定
    ，於八十六年五月三十日縮刑期滿執行完畢。猶不知悔改，復意圖為自己不法之
    所有，並基於概括之犯意，先於八十六年八月十八日下午五時四十五分許，在台
    中市○○街與大墩五街口處，以騎機車尾隨之方式，由後方趁乙○○不及防備之
    際，搶奪乙○○所有放置在其所騎腳踏車前籃子內之皮包一只（內有現金新台幣
    二百四十元、及國民身分證、提款卡各一枚），得手後加速離去；後至同日下午
    六時二十五分許，丁○○又騎乘機車到台中市○○街與大墩十二街口處，亦以騎
    機車行搶之方法，趁辛○○不及防備之際，下手搶奪正行經該處之辛○○所有斜
    背之皮包一只（內有現金二千餘元、辛○○本人之證件、及圓鑽四粒分別重一六
    ‧七八克拉、七‧○五克拉、一二‧七七克拉及一‧五克拉，馬眼一粒重二一‧
    三九克拉，Ｔ鑽一粒重二○‧三一克拉，小鑽一粒重六六‧一五克拉，總計價值
    約三百餘萬元），得手後迅速離去。
二、案經台中市警察局第四分局報請臺灣臺中地方法院檢察署檢察官偵查起訴。
    理      由
甲、有罪（即搶奪）部分：
一、訊據本案上訴人即被告丁○○（以下簡稱為被告）矢口否認伊有上開犯行，並辯
    稱：伊於八十六年八月十八日中午十二時許，即到房客蘇寶葉之住處，與李維強
    、蘇寶葉、蘇文忠等人打麻將，約至當晚六時三十分許方結束，後並與友人許維
    東在蘇寶葉之住處聊天至當日晚上七時許，才一起離開，伊不可能在此段期間外
    出搶奪他人財物，雖被害人乙○○、辛○○指認伊有搶奪行為，但其等之指認係
    在缺乏比對組之前提下，所作之單一指認，遭誘導記憶之情形甚為明顯，且案發
    當日為颱風天，風雨交加，視線勢必模糊，歹徒又戴安全帽，被害人在短時間交
    會遭搶，其辨識之正確性顯有疑義，所為之指認自有瑕疵，伊確無公訴人所指訴
    之上開搶奪犯行，應不為罪等情。
二、然查：
（一）本案被告上開搶奪犯行，業經被害人乙○○、辛○○指訴甚詳。被害人乙○○
      對遭被告搶奪其財物之被害過程，於警訊中指述：「我於本月（八十六年八月
      ）十八日下午十七時四十五分許，騎腳踏車欲從大墩六街往大墩五街返家途中
      ，在大墩五街及大進街口，突然從我左後方有一男子騎一部黑色重型機車（車
      號不詳），用右手搶走我腳踏車前籃子內塑膠袋內的東西後，迅速往大墩六街
      與大墩路口逃逸，並停了紅燈，我亦騎腳踏車追上前去，也在該路口紅燈處，
      拍歹徒左肩一下，說東西還我，搶嫌沒說任何一句話，轉頭來看了我一眼，迅
      速往大墩六街右轉逃逸而去，當時歹徒身上穿著一件藍色雨衣，看見他的臉是
      圓臉，體型胖胖的，留平頭，未持任何器具」、「當時他未矇面或戴任何掩面
      之東西，又是面對面，所以我確認是他（即被告）無誤」等語（見偵查卷宗第
      十四、十五頁），且於原審調查時，亦再指證被告搶奪其財物無誤，並證述：
      「．．．．．．被搶走後，我就跟著他，到大墩六街與大墩路口時遇到紅燈停
      車，我追上前去，拍歹徒左肩一下，說東西還我，歹徒沒說一句話，看我一眼
      ，迅速往大墩六街右轉逃逸而去」、「（他）沒有戴安全帽」、「搶走的就是
      在法庭中之被告」、「他有轉過頭來，我看到他的臉」之情（原審卷宗四三、
      四四頁）；另被害人辛○○就其遭受被告搶奪財物之過程，則先於警訊指述：
      「於八十六年八月十八日十八時二十五分許，在台中市○區○○里○○街、大
      墩十二街口遭人搶奪財物，計損失圓鑽六十分二十七粒，重十六．七八克拉，
      圓鑽五十分十三粒，重七．○五克拉，圓鑽三十分三十九粒，重十二．七七克
      拉，圓鑽一．五克拉一粒，馬眼○．○四－○．一二克拉等重二一．三九克拉
      ，Ｔ鑽○．○一－○．○五克拉等重二十．三一克拉，小鑽○．○一－○．○
      七克拉等重六．一五克拉，約合新台幣參佰餘萬元，另有現金新台幣貳仟餘元
      ，及我本人之證件等物」、「我於右述發生時地下班自公司出門走路欲前往開
      車返家之際，歹徒一人騎機車正面過來，並伸出雙手，應該有持利器割掛我皮
      包之背帶後強行搶走，因是正面發生，所以我相當詳細看清搶嫌之面貌，搶嫌
      當天係穿藍色雨衣，黑色安全帽，騎深色之重型機車」、「當經我當場看見丁
      ○○本人後，我確定丁○○即是搶奪我財物之人」等情（見偵卷四一、四二頁
      ），嗣並在原審法院訊問時，證述：「當時搶匪從正面過來，他穿雨衣，戴安
      全帽，他的臉型輪廓非常清楚」、「體型上因被告穿雨衣難以確定，但眉毛、
      眼睛部分可以確定」、「我現在仍確定是被告搶我的財物」等語明確（原審四
      六頁）。
（二）被告雖辯稱伊於八十六年八月十八日中午十二時許，即到房客蘇寶葉之住處，
      與李維強、蘇寶葉、蘇文忠等人打麻將，約至當晚六時三十分許方結束，後並
      與友人許維東在蘇寶葉之住處聊天至當日晚上七時許，才一起離開，伊不可能
      在此段期間外出搶奪他人財物云云，並有蘇寶葉、李維強、蘇文忠、許維東等
      人在警訊及原審調查時，證述確有此事。惟：
（１）被告於八十六年八月二十五日警訊時，係供稱：「我於八十六年八月十八日下
      午五時三十分至六時三十分，均在蘇寶葉家中打麻將」、「我是蘇寶葉房東」
      等語（偵卷第六、七頁），又於八十六年九月九日警訊供稱：「當天早上在家
      裡整理東西，中午十二時許，蘇寶葉打電話給我．．．．．．約十二時十分到
      十二時三十分開始打麻將，至晚上二十三時許才離開」、「二百元底，每抬二
      十元，於十八時四十五分李維強因怕太太為由先行離去，由劉光耀（應為劉光
      月之誤，雷麗珠的丈夫）接替至十九時許，我返家餵母親吃藥（來回約十分鐘
      路程）後即繼續與蘇寶葉、雷麗珠及綽號『美娟』女子打麻將至二十三時才散
      會，另一桌亦是十九時開始，綽號『蘇仔』、『蔡仔』（即蔡銘洲）、劉光耀
      （應為劉光月之誤）、『阿榮』等四人約二十四時許離開」、「當日我確實在
      蘇寶葉家打麻將，至二十三時許再離去」等情（偵卷三八至四○頁）。依據被
      告上開警訊供述，其於八十六年八月十八日離開蘇寶葉居所之時間係晚上十一
      時許，並非嗣後改稱之晚上七時。且依其上開離案發之後僅有一週之警訊供述
      ，當日中午十二時至晚上十一時曾先後與其同桌打麻將之人，僅有蘇寶葉、李
      維強、劉光月、雷麗珠、及綽號『美娟』女子等人。雖被告於警訊又供稱尚有
      蔡銘洲、劉光月、「蘇仔」、「阿榮」等人在另外一桌玩打麻將，但其等玩打
      麻將之時間係從晚上七時才開始。而證人雷麗珠於警訊確認八十六年八月十八
      日未與被告打麻將，星期日（十七日）亦無（偵卷五八、五九頁），證人劉光
      月於警訊亦否認八十六年八月十八日有與丁○○打麻將（偵卷六八頁），證人
      蔡銘洲（即綽號「蔡仔」）於警訊亦否認當天有到蘇寶葉家玩打麻將（偵卷六
      九頁）。顯見被告上開警訊所供，難認為真實。再徵之被告遭羈押後，於當時
      之選任辯護人在八十六年八月二十七日前往接見時，猶向律師告知：「（警訊
      ）我告訴警方案發當日，在打麻將，一直打到晚上十一點多才離開」等語，後
      在八十六年十月七日接見時，則改告知律師：「八月十八日當天蘇小姐電話告
      知我帶二個便當過去，那邊有人在打麻將，一位李維強、蘇小姐、及同事蘇先
      生，打到十八時四十五分，阿強和其他同事先行離開，余大約十九時左右返家
      」之情，有接見談話簿影本在卷可稽（原審三四至三七頁）各情，被告此部分
      辯解益難認為實在。
（２）證人蘇寶葉雖於八十六年八月二十五日警訊供稱：「丁○○於八十六年八月十
      八日十二時許到我家中台中市西屯區莒光三巷五號打麻將，當時有丁○○、我
      本人及綽號『阿強』、『蘇仔』男子四人打麻將」、「丁○○約於八十六年八
      月十八日十八時左右離開我家，說要回家中，就沒有來了」、「我是八十六年
      七月一日租房子時認識丁○○的」等語（偵卷二○頁），惟此與被告於八十六
      年八月二十五日在警局應訊所為之上開供述，及其於八十六年八月二十七日向
      接見律師告知之事項，無論在賭局結束之時間方面、或同桌賭博之人員方面，
      均迥不相同。
（３）另證人許維東雖於八十六年九月十五日警訊證述：八十六年八月十八日下午二
      時到蘇寶葉家看丁○○打牌，．．．．．．看丁○○打牌至十八點半左右，打
      完在蘇家談天到十九點離開」、「係李維強、蘇寶葉、蘇文忠、丁○○等四人
      一桌（打麻將）」、「八十六年八月十八日下午七點他與我一同離開」等語（
      偵卷第六○、六一、六二頁）；證人李維強亦於八十六年九月十五日警訊證述
      ：「我是於八十六年八月十八日十二時許，在蘇寶葉家中（莒光三巷五號）打
      電話找丁○○，約丁○○打牌（麻將），共有我與丁○○、蘇寶葉及綽號『蘇
      仔』之蘇文忠等四人在一起，我們是約好一起打麻將」、「我們約於八十六年
      八月十八日十三時許開始（打牌），至八十六年八月十八日十八時三十分以後
      （詳細時間並不清楚）結束」、「於牌局期間也沒有任何人先行離開，只有蘇
      文忠因家裏有人以呼叫器呼叫他，伊曾使用蘇寶葉家中之電話回電」、「因我
      係向公司請假與同事蘇文忠前往蘇寶葉家中打牌，而前一天（八十六年八月十
      七日）亦因打牌之事與太太吵架，所以才特別注意一下時間，但未仔細看清到
      底為十八時幾分，只是平常下班回家均約於十八時三十分至十九時之間」、「
      我服務之青田塑膠有限公司）在台中市○○區○○街一六二巷三號」各情（偵
      卷六四、六五頁）；且證人蘇文忠亦於八十六年九月十五日警訊證稱：「當天
      （八十六年八月十八日）早上八點我自家中駕小客車至台中市○○街一六二巷
      三號青田塑膠有限公司上班，至中午十二時十分離開公司後，就到台中市○○
      ○○○路口附近一處提款機領錢（四千元許），之後就到．．．．．．蘇寶葉
      住處準備打麻將，於十二時四十分丁○○（綽號胖仔）拿了兩個便當進來，之
後約於十三時許，我與屋主蘇寶葉、及丁○○、李進強等四人則開始打麻將，
      中途有一名許維東到該處來，．．．．．．然後約於十八時二十至二十五分許
      ，我們就結束牌局，不到十分鐘後，我與李維強則先行離去（現場則留下蘇寶
      葉、丁○○、許維東三人），完後我就駕自小客車載李維強回公司，之後我就
      回家了」云云（偵卷六六頁）。惟上開證詞亦與被告於八十六年八月二十五日
      在警局應訊所為之上開供述，及其於八十六年八月二十七日向接見律師告知之
      事項，無論在賭局結束之時間方面、或同桌賭博之人員方面，亦均迥不相同。
      以上供述均係在被告於八十六年十月七日告知接見律師：「八月十八日當天蘇
      小姐電話告知我帶二個便當過去，那邊有人在打麻將，一位李維強、蘇小姐、
      及同事蘇先生，打到十八時四十五分，阿強和其他同事先行離開，余大約十九
      時左右返家」等語之前，所為之供述。當時被告在押，與證人蘇寶葉、許維東
      、李維強、蘇文忠等人無法勾串；而證人許維東、李維強、蘇文忠等人則均係
      在證人蘇寶葉在警局先為證述之後，嗣後（六日後）再由證人蘇寶葉帶領其等
      到警局應訊（見上開證人警訊筆錄所載），自有配合蘇寶葉之證詞而勾串之虞
      。茍被告於八十六年八月十八日中午十二時許，即到證人蘇寶葉之住處與李維
      強、蘇寶葉、蘇文忠等人長時間賭打麻將，並有友人許維東在場觀看並陪同離
      開，何以被告在七日後於警局應訊時，卻為上開內容迥不相同之供述？且於當
      時之選任辯護人在八十六年八月二十七日前往接見時，猶向律師告知：「（警
      訊）我告訴警方案發當日，在打麻將，一直打到晚上十一點多才離開」等語？
      參酌上情，本院認上開證人之上開證詞，及嗣後在審理期間所為之證詞均有勾
      串迴護被告之虞，均非可採。至於證人蘇文忠固有於該日十七時五十八分二十
      九秒至五十八分五十一秒間，以蘇寶葉家中（○四）0000000號電話打
      至彰化縣花壇鄉○○路四二○號之四一其父親所經營之錫裕企業股份有限公司
      名下之（○四）0000000號電話，有中華電信股份有限公司台灣中區電
      信分公司北台中營運處八十七年一月八日中北服字第六號函附之通聯紀錄，
      及彰化營運處八十七年三月四日彰營壹字第四八號函在卷可按，但該通聯紀
      錄僅能證明蘇文忠於上揭時間確有在證人蘇寶葉之家中而已，尚非可據以證明
    被告當時亦在現場。從而，上揭證人之證述及電話通聯紀錄，尚不足以採為有
      利被告之認定。
（三）又本案警方於前開時間訊問被害人乙○○、辛○○時，雖未及依法務部及內政
      部警政署於九十年間所頒佈之指認犯罪嫌疑人程序要領為「選擇式」之指認，
      但尚不能因此即認上開警訊指認筆錄並無證據能力（在九十二年一月十四日修
      正通過之刑事訴訟法施行後，先前已繫屬各級法院之案件，其已依修正前法定
      程序進行之訴訟程序，依據刑事訴訟法施行法第七條之三之規定，其效力不受
      修正通過刑事訴訟法之影響）。查本案被害人乙○○、辛○○於警訊及原審已
      詳述其等在案發當時，如何面對被告，致能確認被告行搶之指認依據（其說明
      有如上述）。其等與被告並無任何閒隙，亦未對被告提出告訴，若非確認被告
      行搶，其等應無故意誣攀被告之理。雖被告辯稱案發當日為颱風天，風雨交加
      ，視線甚為模糊，但此與上開被害人所述不符（另證人許維東於警訊書寫之行
      蹤報告，雖稱當日雖為颱風天，但亦稱當晚七時並未下雨），縱有風雨，在短
      距離面對面指認之情形，亦難因此即認定此會影響上開被害人辨識之正確性。
      被告此部分所辯，亦非可信。
三、核被告所為，係犯刑法第三百二十五條第一項之普通搶奪罪，其先後二次搶奪犯
    行，時間緊接，犯罪構成要件相同，顯係基於概括犯意反覆為之，為連續犯，應
    依刑法第五十六條之規定論以一罪，並加重其刑。又被告曾於七十八年間，因犯
    強盜罪經本院判處有期徒刑八年確定，於八十六年五月三十日縮刑期滿執行完畢
    之事實，有本院被告全國前案紀錄表足按，其在受此有期徒刑之執行完畢後，五
    年之內再犯有期徒刑以上之本罪，為累犯，應依法遞加其刑。
四、本件公訴人之公訴意旨雖另以：被告尚有基於上開意圖為自己不法所有之概括犯
    意，先後於八十六年六月二十五日十九時四十分，在台中市○○街與大墩十八街
    口，以騎乘機車尾隨方式，由後方趁己○○不及防備之際，搶奪己○○之皮包得
    逞，內有現金五千元、身分證、郵局及銀行提款卡、信用卡各一張、呼叫器一只
    ；又於同年七月十日十九時三十分，在台中市○○街一一七號前，以同一手法、
    搶奪庚○○之皮包得逞，內有現金三萬四千二百元、身分證、金融卡、銀行存款
    簿、翡翠戒子一只、健保卡二張、印章二枚、汽車駕照一張、呼叫器一只；再於
    同年七月三十日下午十九時許，在台中市○○○○街與大通街口，以同一手法，
    搶奪戊○○之皮包得逞，內有現金二千元、印章二枚、行動電話、金融卡、提款
    卡、身分證二張、郵局存摺一本、農會存摺一本、汽車及機車之駕照、行照，因
    認被告另涉犯連續搶奪罪嫌云云。惟查：公訴人認被告涉犯右開罪嫌，無非以被
    害人己○○、庚○○、戊○○之指訴為其論據。但被告堅決否認伊有上開搶奪被
    害人己○○等三人財物之犯罪情事。並辯稱：八十六年六月二十五日十九時四十
    分許（己○○案），當日伊與友人許維東均在台中市西屯區莒光三巷五號內整理
    房子，以便於同年六月底將房子交付承租人蘇寶葉使用；八十六年七月十日十九
    時三十分許（庚○○案），伊因同年七月七日至七月九日間腳大姆指受傷，而前
    往醫院施行指甲拔除手術，痛苦不已，且不利於行，七月十日下班於家中休養，
    未再外出；八十六年七月三十日十九時許（戊○○案），伊當時係至房客蘇寶葉
    處打牌，至晚上十一、十二時始離開等情。經查：（一）本案被害人己○○於警
    詢中指陳：「．．．．．．歹徒戴一黑色安全帽，無法看清臉部，約三十歲左右
    ，身體壯碩，高約一七五公分左右」、「（問：為何能確認丁○○即是當日強盜
    你財物之歹徒？）因發生當時，歹徒的背後及我來派出所詳視之歹徒背後及與之
    前所述特徵吻合無誤」等語；於本院前審調查時證稱：「（問：當時搶你之搶匪
    是否在座之被告？）如警局所述，係從背影及身材認定是在座被告」；（二）被
    害人庚○○於警詢中指陳：「．．．．．．，因當時天色昏暗，我只看到歹徒留
    平頭、穿花衣服，黑長褲、從側面看是圓臉，體型胖壯，歹徒身高約一七○至一
    七五公分左右」、「（問：妳為何能確認胡榮即是當日強盜妳財物之歹徒？）因
    當時他搶劫我財物時，從其側面及特徵及今日來所詳視與當日強盜我之歹徒相似
    ，．．」等語，於本院前審調查時證述：「（問：有否看到被告之臉？）我有看
    到側面」、「．．．．．．從側面臉上肌肉，外型可以確認是他」之情；（三）
    被害人戊○○於警詢時指稱：「．．．．．．因當時天色已昏暗，視線不清，只
    能從後看見歹徒背影，留平頭，穿白色格子衣服，胖壯的身驅」、「（問：妳為
    何能確認丁○○即是當日強盜妳財物之歹徒？）因當時搶嫌留有一平頭短髮，頭
    大大臉圓圓，今日至派出所指認而詳視確認他無誤」各情；（四）由上開三名被
    害人之陳述，可知其等於案發當時，或因搶匪戴安全帽（己○○部分）；或僅看
    到搶匪之側面（庚○○部分）；或當時天色已昏暗，僅看到歹徒背影（陳美秀部
    分），衡情應均無法確定搶匪的容貌。上開被害人於警局及本院前審調查時雖均
    證稱被告即是搶奪其財物之人，然此應係被告已另案被捕，且遭其他被害人指認
    ，以致產生先入為主之偏見始為如是指認，故其指認之可信性容有可疑。本案被
    告涉犯此部分搶奪部分，除有被害人存有瑕疵之指訴外，既無其他事證資為佐憑
    ，自難僅憑被害人有瑕疵之指訴，遽論被告有此部分連續搶奪之犯行，是被告此
    部分之犯罪尚屬不能證明。惟因公訴人認此部分，與被告前開論罪科刑部分，有
    連續犯之裁判上一罪關係，爰不就此另為被告無罪之諭知，併此敘明。
乙、無罪（即強盜）部分：
一、本件公訴人之公訴意旨另以：被告於八十六年八月十八日下午六時十二分許，尚
    在台中市○○街與向上路之第二信用合作社提款機前，以埋伏守候方式，待丙○
    ○於提款機提款完畢時，持水果刀衝出以左手勒住丙○○脖子（當時丁○○手戴
    乙只黃金色手錶），再以所持水果刀割傷段女之右臉頰，復抵住段女腰部，致使
    段女不能抗拒，而強盜段女所提領之新台幣（下同）五千元得逞，因認被告此部
    分所為，尚犯行為時尚在施行之懲治盜匪條例第五條第一項第一款之強盜罪等情
    。
二、惟按犯罪事實應依證據認定之，無證據不得認定犯罪事實；又不能證明被告犯罪
    者，即應諭知被告無罪之判決，此於刑事訴訟法第一百五十四條第二項及同法第
    三百零一條第一項分別定有明文。再認定犯罪事實應依證據，為刑事訴訟法所明
    定，故被告否認犯罪事實所持之辯解，縱屬不能成立，仍非有積極證據足以證明
    其犯罪行為，不能遽為有罪之認定，此於最高法院亦著有三十年上字第一八三一
    號判例可資參照。
三、公訴人指訴被告涉犯上開強盜犯行，係以被害人丙○○之指訴、及強盜時之提款
    機錄影帶一捲與翻拍之照片、以及自被告家中查獲之作案水果刀一把與當時手戴
    之黃金色手錶等證物，為此部分起訴之依據，惟被告矢口否認伊有此部分強盜犯
    行，並辯稱：伊於八十六年八月十八日中午十二時許，即到房客蘇寶葉之住處，
    與李維強、蘇寶葉、蘇文忠等人打麻將，約至當晚六時三十分許方結束，後並與
    友人許維東在蘇寶葉之住處聊天至當日晚上七時許，才一起離開，伊不可能在此
    段期間外出強盜他人財物，雖被害人丙○○指認伊有強盜行為，但其指認係在缺
    乏比對組之前提下，所作之單一指認，遭誘導記憶之情形甚為明顯，且案發當時
    作案之歹徒頭戴安全帽，被害人在短時間遭人強盜財物，其辨識之正確性顯有疑
    義，所為之指認自有瑕疵，伊確無公訴人所指訴之上開強盜犯行，應不為罪等情
    。
四、經查：本案被害人丙○○就其被害犯罪事實，雖於八十六年八月二十五日警訊指
    訴：「我於八十六年八月十八日下午十八時十二分許，在台中市○○街與向上路
    二信提款機提款時，被一名身穿藍色雨衣、頭戴黑色安全帽之男子強盜持水果刀
    在提款機前搶走現金五千元，右臉並被劃了一刀」、「當時歹徒躲在柱子後面，
    看見我提款卡放進提款機，五千元從提款卡出來後，即快速接近我且用手捉住我
    脖子，右手持水果刀抵住我右腰部位，並對我說他只要一萬元，隨後我告訴歹徒
    我這邊有五千元你拿去，歹徒說不夠，還要再提款，我告訴歹徒說我是學生沒有
    錢．．．．．．當時拉扯中，我看見他臉是圓臉，臉部凹凸，眼睛不大，身材胖
    胖狀狀的」、「（口卡片之丁○○）是他本人無誤」（偵卷第十六、七頁）、「
    我確認是他」、「因經當面看清面貌及再次聽其講話聲音而確認是他無誤」、「
    水果刀型式、樣式完全一模一樣，但我不能確定是否為當天強盜我所持之那把水
    果刀，而金手錶我當時沒有注意到，只是看到二信提款機之錄影帶中，嫌犯確實
    戴有一只金手錶，與警方查扣之金錶相似」等語（偵卷第十八、十九頁），且於
    原審法院訊問時，再證述：「我可以確定是同一人聲音」、「我可以確定是在場
    被告」、「被告有對我說『不要叫，否則要用刀殺我』」各情（原審四四、四五
    頁）。惟：（一）就扣案之水果刀與黃金色手錶部分，被害人丙○○於警訊已指
    述：「我不能確定是否為當天強盜我所持之那把水果刀，而金手錶我當時沒有注
    意到」等語。經本院將扣案之提款機錄影帶，與扣案之水果刀與黃金色手錶送請
    法務部調查局鑑定結果，因上開錄影帶所攝錄之作案男子所戴手錶（上開男子自
    當日下午六時○分二二秒即出現於錄影帶畫面，此後並有操作提款機之紀錄）影
    像模糊，作案之時所持刀械亦無法清楚顯現，故無法互相比對鑑定異同，此有法
    務部調查局九十三年五月十八日調科七字第○九三○○一九四六六○號函附卷可
    稽（見本院本案卷宗第一○三頁）。依據上開各情，尚無從認定扣案之水果刀與
    黃金色手錶，即係向被害人丙○○強盜財物之男子所戴之手錶及所持作案之水果
    刀。（二）又本案被害人丙○○於警訊及原審法院訊問時，雖指證被告犯罪，惟
    當時對被害人丙○○實施強盜行為之男子，除穿有雨衣之外，並頭戴安全帽，此
    有自提款機錄影帶所翻拍之照片附卷可稽。雖被害人丙○○依據上開男子曾經揚
    稱：「不要叫，否則要用刀殺妳」一語之聲音，及其在原審法院所述：「當時我
    看眼睛、鼻子、眉毛以及體型可以辨別出來為在座被告」等語（見原審卷宗第四
    五頁），指認被告犯罪，但經本院前審檢送扣案之錄影帶一捲及偵查卷宗，函請
    法務部調查局利用電腦影像處理系統及照相機、攝錄影機等設備，對被告本人實
    施模擬攝錄影及照相為比對分析鑑定結果，該局鑑認：眉毛部分：長度及濃密
    近似。眼睛部分：被告眼睛較錄影人像略大。鼻子部分：被告鼻頭較高、鼻
    孔易見（朝天鼻）、鼻垂長度較彎及鼻樑尾有橫向深層凹陷，錄影人像鼻子較塌
    鼻垂平直。特徵部分：被告左鼻垂下方有黑痣、額部眉中間有直向凹陷痕，錄
    影人像僅有左眼袋下方有似痣之疤痕，其他則無。身材部分：兩者上半身體形
    近似。其他部分：臉型、頭型、頭髮、耳朵等部分因戴安全帽致無法鑑析。鑑
  定結論則認被告與上開作案男子之不同率佔百分之八十，相同率佔百分之二十，
    此有該局鑑定通知書一份在卷可稽（見本院上訴卷宗第五八頁）。雖經本院前審
    再為函查，法務部調查局再於八十九年一月十九日以八九陸字第八九○○三三六
    ○號函，向本院補充說明：「經實驗比較，多數人戴安全帽後，臉部五官均屬受
    到不同程度擠壓而變形」等語，但上開函文同亦補充說明：「本次鑑定人像時間
    相隔二年三個月以上，因該人像頭戴安全帽致臉部輪廓耳朵髮型均未顯露，且涉
    案人鼻型與有關痣及額頭凹痕與錄影人像不同，故結論為不相同之處較多」各情
    （以上見本院上訴卷宗第八○頁）。其中，有關鼻型部分，縱會因頭戴不同安全
    帽而稍受影響，但有關「被告左鼻垂下方有黑痣、額部眉中間有直向凹陷痕，錄
    影人像僅有左眼袋下方有似痣之疤痕」等特徵，應不致會因頭戴不同安全帽，即
    會異其攝（錄）影所形成之影像。且本案被告上開「左鼻垂下方有黑痣、額部眉
    中間有直向凹陷痕」等特徵，在其於七十八年七月間因前案被警拍攝之照片即有
    顯現（見偵查卷宗第二四頁反面照片），顯非案發之後另再施以臉部整型手術所
    形成。而上開實施強盜行為之涉案人係被正面拍攝錄影，其左眼袋下方似痣之疤
    痕既能被攝錄，則如係被告作案，縱使攝（錄）影之角度稍有不同，被告臉部正
    面已有之「左鼻垂下方有黑痣、額部眉中間有直向凹陷痕」等明顯特徵，要無不
    被同時攝錄之理。復經本院前審再將偵查卷宗第二四頁正反面之照片又送請法務
    部調查局鑑定，法務部調查局亦於九十一年一月二十二日以調科柒字第○九一○
    ○七七九○八○號鑑定通知書向本院函覆：待鑑二者照片之當事人鼻樑、眼型略
    有不同，其餘臉部特徵因欠缺清晰且相同之比對條件，歉難進行比對等語（見本
    院上更一審卷宗第三十一、三十二頁，又上開覆函雖又補稱上開不同，可能係因
    拍攝角度及視線方向差異、或整型手術所形成，惟偵查卷宗上開照片均係正面拍
    攝，拍攝之時間又僅間隔一週，難認在此七日內之時間可完成鼻樑、眼型之整型
    手術並消除手術疤痕，且被告與上開涉案人明顯存有「被告左鼻垂下方有黑痣、
    額部眉中間有直向凹陷痕，錄影人像僅有左眼袋下方有似痣之疤痕」等特徵之不
    同，其說明有如前述，故上開補充說明為本院所不採）。依據上開鑑定結果，被
    害人丙○○就被告犯罪之指訴，尚非可以遽信。（三）此外，復查無確切之證據
    足以證明被告有此部分強盜之犯罪行為，依法自應為被告此部分無罪之諭知。
丙、原審法院未察，就被告被訴觸犯強盜罪部分，為有罪之判決尚有未合，被告此部
    分上訴否認犯罪為有理由，自應由本院將原審判決關於被告被訴強盜罪部分，予
    以撤銷改判，並為被告此部分無罪之諭知。至於被告被訴搶奪罪部分，原審判決
    以被告上開論罪科刑部分之搶奪犯行，其犯罪事證已甚明確而堪以認定，乃審酌
    被告之品行、犯罪手段、被害人所受損害非輕、及犯罪後之態度等一切犯罪情狀
    並依據刑事訴訟法第二百九十九條第一項前段、刑法第五十六條、第三百二十五
    條第一項、第四十七條等規定，量處被告有期徒刑二年，其認事用法均無不合，
    量刑亦屬妥適，被告仍執陳詞上訴否認此部分犯罪，其就此部分之上訴為無理由
    ，應予駁回。另扣案之水果刀一把，尚無確切之證據足以證明被告曾持以犯罪，
    手錶一只亦與其犯罪無關，均無沒收之依據，爰不予宣告沒收。
丁、據上論斷，應依刑事訴訟法第三百六十八條、第三百六十九條第一項前段、第三
    百六十四條、第三百零一條第一項，判決如主文。
本案經檢察官甲○○到庭執行職務。
中      華      民      國　    九十三 年     六      月   二十三 　日
　　　                          臺灣高等法院臺中分院刑事第三庭
                                      審判長法  官　陳　朱  貴
                                      　　　法　官  胡　忠　文
                                      　　　法　官　廖　柏　基
右正本證明與原本無異。
檢察官得上訴。
被告搶奪部分得上訴，強盜部分不得上訴。
如不服本判決應於收受送達後十日內向本院提出上訴書狀，其未敘述上訴之理由者並
得於提起上訴後十日內向本院補提理由書（均須按他造當事人之人數附繕本）。
　　　　　　　　　　　　　　　　　　　　　　書記官　詹  錫　朋
中      華      民      國　    九十三     年     六      月   二十四 　日
附錄條文：
刑法第三百二十五條第一項：
意圖為自己或第三人不法之所有，而搶奪他人之動產者，處六月以上五年以下有期徒
刑。
                                                                        Ｒ
